【裁判字號】    97,審國小上,2
【裁判日期】    980123
【裁判案由】    國家賠償
【裁判全文】
臺灣高雄地方法院民事裁定           97年度審國小上字第2號
上  訴  人  甲○○
被  上訴人  高雄縣政府
法定代理人  乙○○
上列當事人間國家賠償事件，上訴人對於民國97年11月25日本院
鳳山簡易庭97年度鳳國小字第2 號第一審判決提起上訴，本院裁
定如下：
    主    文
上訴駁回。
第二審訴訟費用新臺幣壹仟伍佰元由上訴人負擔。
    理    由
一、按對於小額程序第一審判決之上訴，非以其違背法令為理由
    ，不得為之；又上訴狀內應記載上訴理由，表明下列各款事
    項：1.原判決所違背之法令及其具體內容。2.依訴訟資料可
    認為原判決有違背法令之具體事實，民事訴訟法第436 條之
    24第2 項、第436 條之25分別定有明文。所謂判決違背法令
    ，乃指判決不適用法規或適用不當，為同法第468 條所明定
    ，此亦為小額事件之上訴程序所準用（民事訴訟法第436 條
    之32第2 項參照）。故對小額訴訟程序之第一審判決提起上
    訴時，其上訴狀或理由書應具體指摘原判決有何不適用法規
    或適用法規不當之情形，並揭示該法規之條項或其內容；若
    係成文法以外之法則，應揭示該法則之旨趣；倘為司法院解
    釋或最高法院之判例，則應揭示該判解之字號或其內容；如
    依民事訴訟法第469 條第1 款至第5 款所列情形為理由時，
    其上訴狀或理由書應揭示合於該條款之事實（最高法院71年
    台上字第314 號判例參照）。如其上訴狀未依此項方法表明
    理由，其上訴即不合法，應駁回其上訴，同法第436 條之32
    第2 項準用第444 條第1 項前段亦有明文。
二、上訴意旨略以：伊在高雄縣內門鄉三平村茅埔農塘上、下游
    從事農業，被上訴人於流經高雄縣內門鄉○○段1047-1地號
    土地之溪流設置農塘（下稱系爭農塘），惟系爭農塘於民國
    91年發包興建時即設計不良無法發揮排洪功能，而於96年被
    水沖毀，嗣被上訴人於97年派人修復（下稱系爭工程），施
    工前伊曾表示豎管分水量設計太小無法負荷水量，建請另造
    疏洪道解決排水問題，未經被上訴人採納，而被上訴人派人
    修復後不但未達修繕目的，反而破壞原有排水閘門，系爭農
    塘於40天內遭水沖毀，伊於系爭農塘附近種植之農產品及農
    耕設備遭水沖走，受有新臺幣（下同）100,000 元之損害，
    被上訴人既為系爭農塘之施作者，自應負設計不良致上訴人
    受有損害之賠償責任等語，爰依法提起本件上訴，聲明請求
    廢棄原判決，並請求被上訴人給付上訴人100,000元。。
三、經查，上訴人所爭執之事項，業經原審依兩造陳述、系爭工
    程之竣工驗收結算圖表、高雄縣內門鄉公所97年1 月9 日高
    縣內鄉農建字第9810號函、行政院農業委員會水土保持局第
    四工程所95年3 月27日水保肆二字第0951964865號函、95年
    4 月25日水保肆二字第0951965027號函、行政院農業委員會
    水土保持局92年4 月14日水保治字第0921807347號函等據以
    認定，此觀原審判決理由自明。上訴意旨就被上訴人於原審
    之陳述為指摘，並未具體指明原審判決有如何不適用法規或
    適用法規不當，或有民事訴訟法第469 條第1 款至第5 款所
    稱當然違背法令之情事，及符合該條款要件之具體事實。自
    難認其已合法表明上訴理由，依首揭說明，應認其上訴為不
    合法。
四、復按於小額訴訟之上訴程序，法院為訴訟費用之裁判時，應
    確定其費用額，民事訴訟法第436 條之19第1 項、第436 條
    之32第1 項定有明文。本件第二審裁判費用為1,500 元，應
    由上訴人負擔，爰併為裁定如主文第2 項所示。
五、結論：本件上訴為不合法，依民事訴訟法第436 之32第1 項
    、第2 項、第436 條之19第1 項、第444 條第1 項前段、第
    95條、第78條，裁定如主文。
中    華    民    國    98    年    1     月    23    日
                        民事第二庭
                              審判長法  官  陳嘉惠
                                    法  官  劉定安
                                    法  官  秦慧君
正本係照原本作成。
本裁定不得抗告。
中    華    民    國    98    年    1     月    23    日
                                     書記官  蔡佩珊


司法院資訊處製作；財團法人民間司法改革基金會備份。
